臺灣高等法院臺南分院刑事判決　　　　　 九十一年度交上訴字第一二七八號　 Ｃ
　　　上　訴　人
　　　即　被　告　甲　○　○
右上訴人因過失致死案件，不服臺灣臺南地方法院九十一年度交訴字第一八０號中華
民國九十一年九月十七日第一審判決（起訴案號：臺灣臺南地方法院檢察署九十一年
度偵字第六五二一號），提起上訴，本院判決如左：
      主      文
上訴駁回。
      事      實
一、甲○○於民國（下同）九十一年七月九日晚間七時許，在台南市○○區○○街一
    段六五一巷一０八號住處內飲用含有酒精成分之保力達Ｂ二瓶及啤酒二罐後，本
    應注意飲用酒類後其吐氣所含酒精濃度超過每公升０‧二五毫克以上者，不得駕
    駛車輛，按其情節又非不能注意，其能注意竟疏未注意，於上處飲用酒類後吐氣
    所含酒精濃度已遠逾每公升０‧五三毫克，已酒醉不能安全駕駛動力交通工具，
    詎甲○○仍不顧大眾行車之公共安全，於同日晚間八時二十五分許，酒後駕駛車
    號三Ｋ─一二三一號廂型自小客貨車，沿台南市○○街○段由西往東方向行駛，
    行經本原街三段與智安三街之無號誌交岔路口時，本應注意汽車行駛時，駕駛人
    應注意車前狀況，並隨時採取必要之安全措施，且行經無號誌之交岔路口，應減
    速慢行，作隨時停車之準備，而依當時情形，客觀上又無不能注意之情事，其能
    注意竟因不勝酒力而疏於注意該處為無號誌之交岔路口，可能會有車輛橫彎駛出
    之車前狀況，未採取減速慢行以保持隨時可以煞停之安全措施，仍貿然由快車道
    快速直行欲穿越岔路口，適有王彥中騎乘腳踏車沿本原街三段自對向行抵而至，
    王彥中本亦應注意慢車應在劃設之慢車道上靠右順序行駛，且慢車不得侵入快車
    道行駛，而慢車行近無號誌之交岔路口，應減速慢行，看清左右確無來車並在不
    妨礙汽車通行之情況下迅速通過，且慢車在夜間行車，應燃亮燈光，依當時情形
    ，客觀上亦無不能注意之情事，其能注意竟亦疏未注意，貿然將其未燃亮燈光之
    腳踏車向左偏駛侵入快車道上行進，並橫切斜穿道路，致甲○○見狀煞避不及，
    其小客貨車右前車頭遂與王彥中之腳踏車右側車身發生碰撞，造成王彥中被拋彈
    至自小客貨車前擋風玻璃後墜落地面，受有失血性休克、頭胸腹撞傷合併氣血胸
    ，經送醫急救仍於同日晚間十時五十五分許不治死亡。詎甲○○在肇事後，竟因
    心生害怕而未停車察看，反而加速駕車逃離現場，適有旁人林聯明見狀記下甲○
    ○之自小客貨車號碼並報警後，始循線於翌日（十日）凌晨一時三分許，在甲○
    ○之台南市○○路五九一號租住處將其查獲，並當場測試其吐氣所含酒精濃度仍
    高達前開數值。
二、案經臺灣台南地方法院檢察署檢察官據報相驗後自動檢舉偵查起訴。
      理      由
一、訊據上訴人即被告甲○○對於右開時、地酒後駕車，因不勝酒力發生碰撞車禍致
    被害人王彥中不治死亡，及其肇事後未停車察看逕自駕車離去之事實均坦承不諱
    ，核與證人林聯明於檢察官偵訊及原審審訊時到庭陳證之情節相符，並有道路交
    通事故調查報告表、吐氣所含酒精濃度測試結果單影本、奇美醫學中心診斷證明
    書影本、台南市警察局舉發違反道路交通管理事件通知單影本、車籍作業系統─
    查詢認可資料、台南市警察局第三分局安南派出所受理各類案件紀錄表各一紙及
    交通事故現場蒐證照片十四幀在卷可資佐證。而被害人王彥中係因本件車禍死亡
    ，亦經臺灣台南地方法院檢察署檢察官督同檢驗員相驗明確，並製有勘驗筆錄、
    驗斷書及相驗屍體證明書等附卷可憑。又保力達Ｂ本身每100ml即含有8Gm之酒精
    成分乙節，亦有保力達Ｂ其主要成分及其含量標示籤可資查考，而被告不僅自承
    駕駛前已喝了酒類保力達Ｂ二瓶及啤酒二罐，且其車禍逾四小時後經警測試其吐
    氣所含酒精濃度結果仍高達每公升０．五三毫克，有前開吐氣所含酒精濃度測試
    結果單一紙可稽，足認其於車禍當時吐氣所含酒精濃度應更高於此。按汽車駕駛
    人飲用酒類後其吐氣所含酒精濃度超過每公升０‧二五毫克以上者，不得駕車；
    汽車行駛時，駕駛人應注意車前狀況，並隨時採取必要之安全措施；行經無號誌
    之交岔路口，應減速慢行，作隨時停車之準備；慢車應在劃設之慢車道上靠右順
    序行駛；慢車不得侵入快車道行駛；慢車行近無號誌之交岔路口，應減速慢行，
    看清左右確無來車並在不妨礙汽車通行之情況下迅速通過；慢車在夜間行車，應
    燃亮燈光，道路交通安全規則第一百十四條第二款、第九十四條第三項、第九十
    三條第一項第三款、第一百二十四條第二項、第三項、第一百二十五條第二款、
    第一百二十八條分別定有明文。查被告有經正常考領汽車駕照，為有駕駛經驗之
    人，對於上開交通安全規則自知之甚稔，而被害人王彥中既騎乘腳踏車行駛道路
    ，為維護交通秩序及確保交通安全，其對於上開交通安全規則亦應知悉，俱為其
    等應注意之事項，而肇事當時係天氣晴朗、夜間有照明、雙線道、柏油路面、標
    線清晰、有快慢車道劃分、無號誌交岔路口、路面乾燥無缺陷、無障礙物、視距
    良好、限速五十公里，有前開調查報告表可考，足見依當時狀況被告及被害人客
    觀上均無不能注意之情狀，而被告甲○○於肇事後經警測試其吐氣所含酒精濃度
    高達每公升０‧五三毫克，是其飲酒後應注意且能注意不得駕車而仍駕車，復未
    注意該處為無號誌之交岔路口，可能會有車輛橫彎駛出之車前狀況，未採取減速
    慢行以保持隨時可以煞停之安全措施，仍貿然由快車道持速直行欲穿越岔路口，
    而被害人王彥中亦應注意能注意竟疏未注意，貿然將其未燃亮燈光之腳踏車向左
    偏駛侵入快車道上行進，並橫切斜穿道路，致被告所駕駛之自小客貨煞避不及而
    與之發生碰撞，被害人王彥中並因之人車倒地受傷送醫不治死亡，被告及被害人
    王彥中均有違前開規定之注意義務，其均顯有過失，本件車禍經送臺灣省台南區
    車輛行車事故鑑定委員會鑑定結果亦同此認定，並鑑定被告為肇事主因、被害人
    王彥中為肇事次因，有該委員會南鑑字第九一０六六七號鑑定意見書一份在卷可
    為佐參。又被害人王彥中雖與有過失，然本件車禍既係被告之過失併合發生，被
    告之過失罪責仍不能因此即解免。而本件被害人王彥中係因此次車禍不治死亡，
    是被告甲○○之過失駕駛行為，與被害人之死亡結果間，具有相當因果關係，亦
    無疑義。而被告於案發翌日凌晨經警測試其吐氣所含酒精濃度為每公升０‧五三
    毫克，已高出法律容許之每公升０．二五毫克甚多，參以被告自承事故前均未看
    見被害人如何行車而來（見相驗卷第五頁反面），再由被告當日係開車行經無號
    誌岔路口未減速慢行，且未保持隨時可以煞停之安全措施而有本件車禍事故等情
    以觀，顯見被告當時已因不勝酒力而影響其行車注意力及操控力，致無法注意其
    前方有車輛進入岔路之車前狀況始發生本件碰撞車禍，其已不能安全駕駛動力交
    通工具，應無疑問。而被告甲○○駕車肇事後，在已知悉被害人王彥中因遭其撞
    彈至自小客貨車前擋風玻璃後墜落地面，已受創嚴重之情況下，不僅未下車察看
    或報警處理，且未對被害人施以任何救護措施仍加速駛離現場，是其確有肇事逃
    逸之行為，亦無疑義。從而，本件事證已甚明確，被告前揭犯行，均堪以認定。
二、核被告甲○○所為，係犯刑法第一百八十五條之三之酒後不能安全駕駛動力交通
    工具而駕駛罪、同法第二百七十六條第一項之過失致死罪及同法第一百八十五條
    之四之駕車肇事逃逸罪。其所犯上開三罪間，犯意各別，行為互殊，應予分論併
    罰。又被告係酒醉駕車因而致人死亡，前開過失致死罪部分，應依道路交通管理
    處罰條例第八十六條第一項規定加重其刑。
三、原審適用道路交通管理處罰條例第八十六條第一項，刑法第十一條前段、第一百
    八十五條之三、第一百八十五條之四、第二百七十六條第一項、第五十一條第五
    款，罰金罰鍰提高標準條例第一條前段之規定，並參酌酌被告之犯罪之動機、目
    的、品行、應負過失責任之程度、造成被害人王彥中死亡之結果，及其於酒後不
    顧大眾之行車安全仍駕駛車輛，且於發生嚴重撞擊車禍竟未下車查看，亦未及時
    將被害人送醫而加重傷亡情形，惡性非輕，另其肇事後仍未與被害人家屬達成和
    解，難見悔意等一切情狀，分別就其不能安全駕駛動力交通工具而駕駛部分，量
    處有期徒刑陸月；又因過失致人於死部分，量處有期徒刑壹年；又駕駛動力交通
    工具肇事，致人死而逃逸部分，量處有期徒刑壹年貳月；並定應執行刑為有期徒
    刑貳年陸月。本院經核其認事用法，均無不當，量刑亦稱妥適。被告上訴意旨認
    原審量刑過重云云，為無理由，應予駁回。
據上論斷，應依刑事訴訟法第三百六十八條，判決如主文。
本案經檢察官楊治宇到庭執行職務。
中    華    民    國      九十一      年      十二      月    四        日
                                  臺灣高等法院臺南分院刑事第六庭
                                      審判長法官  楊    明  章
                                            法官  戴    勝    利
                                            法官  顏    基    典
右正本證明與原本無異。
駕車肇事逃逸部分如不服本判決，應於判決送達後十日內向本院提出上訴狀，其未敘
述理由者並應於提出上訴狀後十日內向本院補提理由書（應附繕本)。
其餘不得上訴。
                                      法院書記官  呂    嘉    文
中    華    民    國      九十一      年      十二      月    九        日
附錄法條：
刑法第一百八十五條之三：
服用毒品、麻醉藥品、酒類或其他相類之物，不能安全駕駛動力交通工具而駕駛者，
處一年以下有期徒刑、拘役或三萬元以下罰金。
刑法第一百八十五條之四：
駕駛動力交通工具肇事，致人死傷而逃逸者，處六月以上五年以下有期徒刑。
刑法第二百七十六條：
因過失致人於死者，處二年以下有期徒刑、拘役或二千元以下罰金。
從事業務之人，因業務上之過失犯前項之罪者，處五年以下有期徒刑或拘役，得併科
三千元以下罰金。
